臺灣高等法院民事判決　　　　　　　　　 100年度上字第59號
上　訴　人　李炳榮
訴訟代理人　陳志揚律師
　　　　　　魏序臣律師
　　　　　　林　凱律師
複 代理 人　趙立偉律師
被 上訴 人　金如如
　　　　　　曾坤銘
共　　　同
訴訟代理人　唐福睿律師
　　　　　　林于樁律師
複 代理 人　桂大正律師
上列當事人間請求給付代辦費用事件，上訴人對於中華民國99年
11月25日台灣士林地方法院99年度訴字第122 號第一審判決提起
上訴，並為訴之擴張，本院於100年11月8日言詞辯論終結，判決
如下：
    主  文
原判決關於駁回上訴人後開第二項之訴，及命上訴人給付超逾後
開第三項部分，並訴訟費用之裁判均廢棄。
被上訴人應連帶給付上訴人新台幣捌拾萬伍仟伍佰陸拾捌元及自
民國九十九年一月十五日起至清償日止，按年息百分之五計算之
利息。
上訴人應於被上訴人連帶給付上訴人新台幣捌拾萬伍仟伍佰陸拾
捌元之同時，將如附表所示之支票壹紙返還被上訴人金如如。
其餘上訴駁回。
第一、二審及擴張之訴訴訟費用，由被上訴人連帶負擔五分之二
，餘由上訴人負擔。
    事實及理由
甲、程序方面：
    按於第二審為訴之變更或追加，非經他造同意，不得為之。
    但擴張或減縮應受判決事項之聲明者，不在此限。民事訴訟
    法第446條、第255條第1項第3款定有明文。本件上訴人於原
    審起訴聲明：「(一)被上訴人金如如應給付上訴人新台幣（下
    同）238 萬元及自起訴狀繕本送達翌日起至清償日止，按年
    息5%計算之利息。(二)被上訴人曾坤銘應給付上訴人238 萬元
    及自起訴狀繕本送達翌日起至清償日止，按年息5%計算之利
    息。(三)前2項給付中，如有任1項被上訴人給付後，他項被上
    訴人於其給付範圍內，免給付義務。」。嗣於本院二審程序
    ，變更起訴聲明為：「被上訴人應連帶給付上訴人238 萬元
    及自起訴狀繕本送達翌日起至清償日止，按年息5%計算之利
    息。」，核屬起訴聲明之擴張，且為被上訴人所同意（見本
    院卷頁63反面），依上開規定，應予准許。
乙、實體方面：
壹、本訴部分：
一、上訴人起訴主張：
    被上訴人金如如以被上訴人曾坤銘為保證人，於民國94年11
    月1 日與上訴人簽訂合約書（下稱系爭合約），委託上訴人
    辦理新北市○○區○○里○○段外北勢小段71-16、71-17地
    號土地（下稱系爭土地），由山坡地保育區暫未編定用地變
    更為同區丙種建築用地（下稱使用地變更）相關事宜，約定
    代辦費用為218萬元，合約期限至96年4月30日止，曾坤銘放
    棄先訴抗辯權，並簽發如附表所示之支票1 紙（下稱系爭支
    票），經金如如背書後交付上訴人。嗣因系爭土地變更編定
    案增加交通影響評估（下稱交評）及環境影響評估（下稱環
    評）程序，金如如乃由曾坤銘代理與上訴人簽訂特約事項，
    約定延長合約期限至97年12月30日，並給付上訴人交評及環
    評費用20萬元，屆期時金如如復由曾坤銘簽訂特約事項，同
    意再延長合約期限至98年12月31日。詎系爭土地變更編定案
    ，經新北市政府於98年7 月31日以北府地徵字第0980597431
    號函覆業經審查符合非都市土地使用管制等相關法令規定，
    及同意辦理變更編定異動手續後，金如如竟於合約期限屆滿
    前之98年11月23日，逕向新北市政府地政局提出申請書，表
    示終止委託上訴人辦理系爭土地使用地變更相關事宜，顯已
    違反系爭合約第6條約定，依約仍應給付上訴人代辦費238萬
    元，而曾坤銘亦應依保證契約負連帶清償之責。縱認曾坤銘
    係無權代理金如如簽訂前述特約事項，亦有表見代理之適用
    ，金如如仍應負授權人之責任。退步言，曾坤銘亦應依民法
    第110 條之規定，就其無權代理金如如之行為，對上訴人負
    損害賠償責任。爰依系爭合約、保證契約及民法第110 條之
    規定，請求被上訴人應連帶給付上訴人238 萬元並加計自起
    訴狀繕本送達翌日起算之法定遲延利息。
  （原審就本訴部分為上訴人敗訴之判決，上訴人不服提起上訴
    。）
    並於本院聲明：
    (一)原判決廢棄。
    (二)被上訴人應連帶給付上訴人238萬元及自起訴狀繕本送達
      翌日起至清償日止，按年息5%計算之利息。
    (三)願供擔保，請准宣告假執行。
二、被上訴人則以：
  (一)金如如從未授權曾坤銘與上訴人簽訂特約事項，亦無表見
      代理之行為，而上訴人於系爭合約96年4 月30日屆期前未
      能完成委辦事項，依系爭合約第8 條約定，自不得請求給
      付任何費用。縱認特約事項對金如如仍屬有效，然上訴人
      從未依約向金如如報告申辦進度，金如如自得終止兩造間
      之委任契約。況上訴人於98年12月31日前，並未依新北市
      政府函文意旨，取得雜項工程完工查驗合格證明文件或同
      意雜項執照併同建造執照申請之相關文件，及繳交農業用
      地變更回饋金1,374,432 元，致未能完成系爭土地之使用
      地變更事宜，依系爭合約第7 條約定，亦不能請求給付代
      辦費。退步言，倘認上訴人得請求金如如給付代辦費238
      萬元，金如如仍就依約得請求上訴人繳納農業用地變更回
      饋金1,374,432 元之債權，與上訴人本件請求主張抵銷。
  (二)上訴人係因未取得雜項工程相關查驗文件及繳納農業用地
      變更回饋金，致無法依約請求給付代辦費，與其所主張曾
      坤銘之無權代理行為間並無因果關係存在，自不得據此請
      求曾坤銘賠償其未能取得之50萬元委任報酬及20萬元之損
      害。又曾坤銘否認上訴人有複委任訴外人呂德旺並支付16
      8 萬元複委任報酬之事實，況依上訴人主張之複委任契約
      內容，呂德旺不需處理任何事務即可獲得168 萬元之報酬
      ，足見上訴人縱受有168 萬元之損失，亦為其訂立複委任
      契約之過失所造成，與上訴人主張曾坤銘無權代理之行為
      並無相當因果關係，曾坤銘自無需負賠償責任。縱認曾坤
      銘需負賠償責任，亦得依民法第217 條過失相抵之規定，
      請求酌減賠償金額等語，資為抗辯。
      並於本院聲明：上訴駁回。
三、兩造不爭執之事實：
  (一)金如如以曾坤銘為保證人，於94年11月1 日與上訴人簽訂
      系爭合約，委託上訴人辦理系爭土地由山坡地保育區暫未
      編定用地變更為同區丙種建築用地相關事宜，約定代辦費
      用為218萬元，合約期限至96年4月30日止，曾坤銘放棄先
      訴抗辯權並簽發系爭支票，經金如如背書後交付上訴人。
  (二)曾坤銘曾代理金如如與上訴人簽訂特約事項，同意延長系
      爭合約至97年12月30日，並同意增加20萬元予上訴人作為
      環評、交評費用，屆期時復代理金如如簽訂特約事項，同
      意再延長合約期限至98年12月31日。
四、兩造之爭點及論據：
    上訴人主張金如如在系爭合約屆期前擅自終止對上訴人之委
    託，依系爭合約第6條規定，仍應給付上訴人代辦費238萬元
    ，曾坤銘並應負保證人之連帶清償責任；縱認曾坤銘係無權
    代理金如如簽訂特約事項，亦有表見代理之適用，金如如仍
    應負授權人之責任。退步言，曾坤銘亦應就其無權代理金如
    如之行為，對上訴人負損害賠償責任等語。惟為被上訴人所
    否認，並以前揭情詞置辯。是本件兩造爭點為：(一)曾坤銘
    是否有權代理金如如同意延長系爭合約至98年12月31日？(
    二) 如曾坤銘為無權代理，金如如是否應負表見代理之授權
    人責任？曾坤銘是否應負無權代理人之損害賠償責任？(三)
    金如如終止系爭合約是否可歸責於上訴人事由？上訴人是否
    仍得依系爭合約請求給付代辦費用238 萬元？茲分別論述如
    下：
  (一)關於曾坤銘是否有權代理金如如同意延長系爭合約期限之
      爭點：
    １、金如如以曾坤銘為保證人，於94年11月1 日與上訴人簽
        訂系爭合約，委託上訴人辦理系爭土地由山坡地保育區
        暫未編定用地變更為同區丙種建築用地相關事宜，約定
        代辦費用為218萬元，合約期限至96年4月30日止，曾坤
        銘放棄先訴抗辯權並簽發系爭支票，經金如如背書後交
        付上訴人，嗣曾坤銘曾代理金如如與上訴人簽訂特約事
        項，同意延長系爭合約至97年12月30日，並增加20萬元
        予上訴人作為環評、交評費用，屆期時復代理金如如簽
        訂特約事項，同意再延長合約期限至98年12月31日之事
        實，固為兩造所不爭執。惟代理人所為意思示直接對本
        人發生效力者，係指代理人於代理權限內以本人名義所
        為之意思表示而言，本件上訴人主張曾坤銘代理簽訂特
        約事項係經金如如授權之事實，既為被上訴人所否認，
        就此主張之事實，自應負舉證之責。
    ２、經查，證人即上訴人之子李治明雖證稱其係在系爭合約
        原定期限屆滿前，與金如如、曾坤銘共同協商並合意展
        延合約期限至97年12月30日，嗣於97年12月30日被上訴
        人2 人亦均在場並同意再展延合約期限等語在卷（見原
        審卷頁83反面），核與曾坤銘於本院依民事訴訟法第36
        7條之1具結後所述：系爭合約將屆期前，李治明找其表
        示尚未辦妥需展延合約期限，其就同意展期，特約事項
        都是李治明事先寫好，由其簽名，2 次展期其均未告訴
        金如如，想等辦好後再告知等語（見本院卷頁179 ），
        顯有未符而難以遽採。況金如如係簽訂系爭合約之委任
        人，倘依李治明所述，於兩造協商展期時在場，則金如
        如不以本人名義簽具特約事項，反由曾坤銘以代理名義
        為之，衡之常情亦有未符，則在別無其他佐證之情形下
        ，尚難僅以證人李治明上開證述，據為金如如有授權曾
        坤銘簽訂特約事項展延合約期限之認定。至於金如如於
        系爭合約原期限屆滿後，未立即請求上訴人返還系爭支
        票，迄至98年11月23日始向新北市政府申請終止委託，
        均係特約事項簽訂後之權利行使問題，尚不足據此推認
        其有授權曾坤銘簽訂特約事項之情事。此外，上訴人復
        未能提出其他證據，證明金如如確有曾坤銘代為簽訂特
        約事項，則其主張曾坤銘有權代理金如如同意延長系爭
        合約期限云云，尚不足採。
  (二)關於金如如應否應負表見代理授權人責任之爭點：
    １、按由自己之行為表示以代理權授與他人，或知他人表示
        為其代理人而不為反對之表示者，對於第三人應負授權
        人之責任，民法第169 條前段定有明文。又上開規定係
        為保護第三人而設，本人如有使第三人信以為其有以代
        理權授與他人之行為，而與該他人交易，即應使本人負
        授權人責任，而此項表見代理云者，原係指代理人雖無
        代理權，而有可使人信其有代理權之情形而言，與民法
        第107 條所定代理權之限制及撤回之情形無關（最高法
        院70年台上字第3515號判例意旨參照）。
    ２、本件被上訴人是夫妻關係，金如如係透過曾坤銘之介紹
        ，認識訴外人李治明，因李治明表示其為三重地政事務
        所人員，熟悉使用地變更事宜，故同意委託其辦理並以
        李治明父親即上訴人名義簽訂系爭合約，簽約前上訴人
        方面均係與曾坤銘聯繫，金如如僅於簽約時見過上訴人
        一次，簽約後亦係曾坤銘代為對外接洽，業據金如如於
        本院依民事訴訟法第367條之1具結後陳述明確（見本院
        卷頁177 ），核與曾坤銘具結所述：最初是李治明與其
        接洽，金如如出面與上訴人簽約之後，履約過程亦均是
        其與李治明聯絡，金如如在簽約後未再與李治明或上訴
        人聯絡等情（見本院卷頁178反面、179）相符。準此以
        觀，堪認金如如僅於系爭合約訂立時親自到場與上訴人
        簽署，至於簽約前就系爭土地使用地變更委託事宜之磋
        商，及簽約後系爭合約之履行事項，金如如則從未參與
        過問，均由其夫曾坤銘代理處理，是上訴人主張金如如
        就系爭合約之履行過程有以自己行為表示以代理權授與
        曾坤銘之表見事實，尚非無據。被上訴人僅以其間感情
        不佳且已分居多時為由，辯稱金如如並無使上訴人信以
        為有授與代理權予曾坤銘之行為云云，衡諸上述簽約前
        、後之外在客觀事實，尚不足採。
    ３、又金如如前於94年6月間向訴外人劉昌華借貸300萬元，
        借期半年，因屆期未還，雙方於94年12月間約定以系爭
        土地出售劉昌華1500萬元方式抵償，並訂立買賣契約以
        該300萬元當作頭期款，由金如如負責於96年4月底前辦
        妥地目變更後，劉昌華再給付其餘價款，經劉昌華依約
        授權金如如代為刻章用印後，系爭土地於94年12月23日
        移轉登記為劉昌華名義所有；惟屆期因系爭土地未據辦
        妥地目變更事宜，劉昌華乃要求金如如返還300 萬元借
        款後，其則返還系爭土地，嗣金如如於98年11月17日返
        還300 萬元予劉昌華，翌日系爭土地過戶登記為金如如
        名義，98年11月23日金如如至新北市地政局終止委託上
        訴人辦理系爭土地使用地變更事宜等情，業據金如如及
        證人劉昌華到庭證述明確（見本院卷頁174-178 ），互
        核相符，並經本院向新北市淡水地政事務所調閱金如如
        、劉昌華2 人就系爭土地於94年及98年間買賣移轉登記
        申請資料查核屬實，堪以採信。而新北市政府地政局於
        98年1月9日以北地徵字第0980017663號函知該府城鄉展
        局、工務局，請查明告知金如如申請系爭土地變更用地
        ，是否屬整體規劃開發建築地區，以利續辦編定事宜；
        同時以副本抄送金如如，表示系爭土地所有權人變更，
        請檢附現土地所有權人同意變更編定同意書等語。嗣上
        訴人於98年1 月20日代理金如如補正提出系爭土地所有
        人劉昌華同意金如如及上訴人辦理用地變更之同意書。
        此情亦有新北市地政局上開函文及劉昌華名義同意書附
        卷可稽（見本院卷頁78-81 ）。相互觀之，堪認金如如
        於98年1 月間經新北市地政局函副知時，應已知悉上訴
        人於系爭合約原定期限即96年4 月30日屆至後，迄至該
        時仍持續代理辦理系爭土地使用地變更之相關事宜，其
        辯稱於98年11月間始知悉上訴人仍繼續辦理變更地目乙
        事云云，尚不足採。則金如如於98年1 月間知悉上情後
        ，迄至98年11月為終止委任之表示時，其間均未為任何
        制止或反對上訴人續行辦理之行為，諉為不知情曾坤銘
        有代理簽訂特約事項同意延長合約期限云云，衡情難採
        ，是上訴人主張金如如有知曾坤銘代理簽訂特約事項而
        不為反對表示之表見事實，亦非無據。依上開說明，金
        如如就曾坤銘先後二次代理其與上訴人簽訂特約事項乙
        事，自難辭表見代理之本人責任。又金如如就曾坤銘代
        理簽訂特約事項，既應負表見代理之授權人責任，則上
        訴人依民法第110 條之規定，請求曾坤銘應負無權代理
        人之損害賠償責任，自屬無據，不應准許。
  (三)關於上訴人於金如如終止系爭合約後，是否仍得依系爭合
      約請求給付代辦費用之爭點：
    １、本件兩造於系爭合約第6 條約定：「合約期限內除乙方
        （即上訴人）違約外，甲方（即金如如）不得以任何理
        由終止本合約，否則乙方仍得要求甲方履行第4 條之約
        定，甲方與甲方保證人不得異議並同意放棄法律先訴抗
        辯權。」、第4 條約定「合約期限內，甲方應於土地使
        用地變更完成後10日內以現金一次付清第2 條代辦費用
        予乙方，同時乙方歸還甲方第3條所開立之支票。… 」
        （見原審卷頁9 ）。而曾坤銘代理金如如與上訴人簽訂
        特約事項，同意延長系爭合約至97年12月30日，並給付
        上訴人環評及交評費用20萬元，屆期時復代理金如如簽
        訂特約事項，同意再延長合約期限至98年12月31日，而
        金如如就曾坤銘代理簽訂特約事項之行為，應負表見代
        理之授權人責任，均如上述。準此，兩造已以上開條款
        特別約定而排除民法第549條第1項之適用，亦即，金如
        如於合約延長期限即98年12月31日前，除上訴人有違約
        之情事外，不得任意終止系爭合約，否則仍應依約給付
        上訴人代辦費用。是金如如辯稱：其依民法第549條第1
        項規定得隨時終止系爭合約云云，尚不足採。
    ２、又金如如於簽訂系爭合約後之相關履約事項，從未參與
        過問，均由其夫曾坤銘代理處理，與上訴人之子李治明
        接洽聯絡等情，已如上述，則金如如以上訴人並未每2
        個月向金如如報告進度為由，指稱上訴人有違反系爭第
        1 條約定之情事云云，即難遽採。而證人李治明已證稱
        ：申辦過程均以電話告知曾坤銘等語在卷（見原審卷頁
        84），衡之曾坤銘到庭亦陳述李治明有告知該申辦案件
        之處理進度及有展延期限需要等語（見本院卷頁179）
        ，實難認金如如所辯上訴人有未報告進度之違約情事可
        採。況上訴人於94年12月13日代理金如如向新北市政府
        地政局先後提出土地變更編定申請書，94年12月27日繳
        納規費、95年1月5日現場勘查，其後經送交新北市環保
        局、農業局、水利局、工務局、交通局等審查表示意見
        ，上訴人復於95年12月28日代理金如如提出說明申請書
        ，因交通局於97年8月14日始以北交規字第0970598454
        號函表示初步審查本案改善措施應可消除行車安全之疑
        慮，地政局乃於97年11月18日簽請將本件提交新北市非
        都市土地使用編定審議小組（下稱審議小組）審查；嗣
        審議小組會議決議請業務單位及工務局查明是否係整體
        規劃開發建築地區，另城鄉局及工務局應就整體環境影
        響表示具體意見，地政局乃於98年5月7日再次簽請提交
        審議小組審查，並由相關交通局、工務局及城鄉局於審
        查會中補充說明。審議小組於98年7月2日會議決議：「
        本案原則通過，俟繳納農業用地變更回饋金及取得雜項
        使用執照後，加註各局室審查意見之附款條件，再辦理
        變更編定異動。」。新北市政府據此於98年7 月31日以
        北府地徵字第0980597431號函通知金如如之代理人即上
        訴人，應先取得雜項工程完工查驗合格證明文件，並繳
        納農業用地變更回饋金1,374,432 元後，再由該府辦理
        變更編定異動手續（見原審卷頁11）。嗣金如如於98年
        11月23日向新北之市政府地政局提出申請書，表示「即
        日起終止委託李炳榮辦理一切有關事宜（申請變更編定
        案）」。上開各情，業經本院調閱新北市政府地政局辦
        理系爭土地變更用地全卷資料查核屬實。由此益徵，上
        訴人確有依約持續辦理系爭合約之受委託事項，尚難認
        有何違約情事。
    ３、準此，金如如既未舉證證明上訴人有何違約情事，即逕
        於合約延長期限98年12月31日前之98年11月23日任意終
        止系爭合約，自屬違反系爭合約第6 條之約定，而仍應
        依第4 條約定給付代辦費用。又新北市政府地政局於受
        理金如如終止委任上訴人之申請書後，隨即於98年11月
        24日北地徵字第0981002484號函復原則同意金如如之終
        止委任，並表示本案已於98年7 月31日以北府地徵字第
        0980597431號函原則同意變更編定，請儘速繳交農業用
        地變更使用回饋金，並取得雜項工程完工查驗合格證明
        文件或同意雜項執照併同建造執照申請文件，以續辦變
        更編定異動手續（見原審卷頁12）。其後，金如如以自
        己名義先後於99年3月2日、99年7月6日、100年1月20日
        向新北市政府工務局提出函文及申請書，申請雜項執照
        併同建造執照同時辦理，經該局分別以99年3月8日北工
        建字第0990191080號、99年8月20日北工建字第0990631
        878號、100年3月8日北工建字第1000226439號函復而同
        意所請，並副知地政局。新北市政府地政局乃於100年3
        月14日以北地管字第1000231681號函通知金如如儘速繳
        納農業用地變更使用回饋金，俾憑續辦變更編定事宜。
        上述情形，亦經本院調閱新北市政府地政局辦理系爭土
        地變更用地全卷資料查核無訛。由此足見，系爭土地變
        更地目乙案，於金如如終止系爭合約前，業經新北市政
        府函復原則同意變更編定，另應繳交農業用地變更使用
        回饋金，並取得雜項工程完工查驗合格證明文件或同意
        雜項執照併同建造執照申請文件；而金如如終止委任上
        訴人後，即逕以自己名義續依上開函示辦理相關事宜，
        益徵上訴人未能代理完成系爭辦理變更地目異動手續，
        係可歸責於金如如之違約終止委任所致。則金如如以上
        訴人未如期完成土地使用地變更為由，辯稱：依系爭合
        約第7 條約定，上訴人不能請求金如如給付代辦費云云
        ，自不足採。
    ４、兩造就代辦費用於系爭合約第2 條約定：「包含土地辦
        理使用地變更過程中有關權責單位要求土地所有權人繳
        交之全部稅、費及其他雜費等，合計218萬元，乙方（
        即上訴人）不得以任何理由要求追加款項。上述稅、費
        及其他雜費均由乙方預付。」（見原審卷頁9 ）。準此
        ，新北市政府依審議小組98年7月2日會議決議，於金如
        如終止委任前之98年7 月31日函知上訴人辦理系爭土地
        變更編定異動手續，應先繳納之農業用地變更回饋金1,
        374,432 元，自屬上開約定所謂應由上訴人預納之費用
        。是金如如辯稱：其應給付上訴人之代辦費用應扣除農
        業用地變更回饋金1,374,432 元，核屬有據。又曾坤銘
        代理金如如與上訴人簽訂特約事項，同意增加20萬元予
        上訴人作為環評、交評費用，固如上述，惟辦理系爭土
        地變更用地之交評費用，經技師估算為10萬元，迄未實
        際支出，另無環評費用，此有誠驛工程顧問股份有限公
        司100年10月25日誠驛（100）字第1025 號函可稽（見本
        院卷頁209 ），是上訴人尚無從依上述特約事項請求金
        如如給付20萬元。至於上訴人主張複委任訴外人呂德旺
        處理系爭土地變更用地相關事務乙節，既非屬系爭合約
        約定之代辦費用範圍及項目，自亦無從依約請求被上訴
        人給付，附此敘明。從而，上訴人依系爭合約第6 條及
        第4條之約定，請求金如如給付上訴人代辦費用805,568
        元（2,180,000－1,374,432 ＝805,568）為可採，逾此
        數額之請求，尚不足採。又曾坤銘為金如如之保證人，
        並約定放棄先訴抗辯權，已如前述，是上訴人請求曾坤
        銘應與金如如就上開應給付數額負連帶清償之責，亦屬
        有據，逾此範圍之請求，即屬無據。
五、綜此，上訴人依系爭合約、保證契約之法律關係，本訴請求
    被上訴人應連帶給付上訴人805,568 元並加計自起訴狀繕本
    送達翌日即99年1 月15日起算之法定遲延利息，為有理由，
    應予准許。逾此範圍之請求，為無理由，不應准許。
貳、反訴部分：
一、金如如於原審反訴主張：其與上訴人於94年11月1 日簽訂系
    爭合約，約定合約期限至96年4 月30日止，而上訴人於合約
    屆期仍無法完成使用地變更，且拒不依系爭合約第8 條之約
    定於期滿後3 日內無條件返還系爭支票。爰依系爭合約，請
    求上訴人將系爭支票返還金如如。
  （原審就反訴部分為上訴人敗訴之判決，上訴人不服提起上訴
    。）
    並於本院聲明：上訴駁回。
二、上訴人則以：系爭合約業經兩造合意展延期限至98年12月31
    日，金如如於合約期限屆至前之98年11月23日片面終止系爭
    合約，顯已違約，亦悖於誠信，自不得請求上訴人返還系爭
    支票等語，資為抗辯。
    並於本院聲明：
    (一)原判決廢棄。
    (二)駁回被上訴人在第一審之反訴。
三、經查，金如如於上訴人未有違約之情形下，逕於合約延長期
    限98年12月31日前之98年11月23日任意終止系爭合約，違反
    系爭合約第6條之約定，仍應依第4條之約定給付上訴人代辦
    費用805,568 元，又上訴人未能代理完成系爭辦理變更地目
    異動手續，係可歸責於金如如之違約終止委任所致，均如上
    述；則金如如以上訴人於合約屆期無法完成土地使用地變更
    為由，主張上訴人應依系爭合約第8條約定於合約期滿後3日
    內返還，尚屬無據。惟兩造以系爭合約第4 條約定，於代辦
    費用付清上訴人之同時，上訴人應歸還金如如系爭支票。準
    此，金如如依系爭合約，反訴請求於被上訴人連帶給付代辦
    費用805,568 元予上訴人之同時，上訴人應返還系爭支票予
    金如如，核屬有理，應予准許；逾此所為請求，為無理由，
    不應准許。
參、綜上所述，上訴人依系爭合約、保證契約之法律關係，本訴
    請求被上訴人應連帶給付上訴人805,568 元並加計自起訴狀
    繕本送達翌日即99年1 月15日起算之法定遲延利息，為有理
    由，應予准許。逾此範圍之請求，為無理由，不應准許。上
    訴人本訴勝訴部分，未逾150 萬元，其聲請為假執行之宣告
    ，核無必要；至於上訴人敗訴部分，其假執行之聲請失所附
    麗，應併予駁回。又金如如依約反訴請求於被上訴人連帶給
    付代辦費用805,568 元予上訴人之同時，上訴人應返還系爭
    支票予金如如，為有理由，應予准許；逾此所為請求，為無
    理由，應予駁回。原審就上開本訴應准許部分，及反訴不應
    准許部分，為上訴人敗訴之判決，尚有未洽，上訴意旨求予
    廢棄改判，為有理由，爰由本院予以廢棄改判如主文第二項
    所示。至於上訴人之本訴請求不應准許部分，及金如如之反
    訴應准許部分，原判決為上訴人敗訴之判決，並駁回其假執
    行之聲請，理由雖有不同，結論並無不合，上訴意旨求予廢
    棄改判，為無理由，應駁回其上訴。
肆、本件事證已明，兩造其餘攻擊防禦方法與所舉證據，核與本
    件判決結果不生影響，爰不再逐一論駁，附此敘明。
丙、據上論結，本件上訴及擴張之訴為一部有理由，一部無理由
    ，依民事訴訟法第450條、第449條第2項、第79條、第85條
    第2項，判決如主文。
中    華    民    國   100    年    11    月    29    日
                    民事第十庭
                        審判長法  官  張宗權
                              法  官  陶亞琴
                              法  官  鄭純惠
正本係照原本作成。
如不服本判決，應於收受送達後20日內向本院提出上訴書狀，其
未表明上訴理由者，應於提出上訴後20日內向本院補提理由書狀
（均須按他造當事人之人數附繕本）上訴時應提出委任律師或具
有律師資格之人之委任狀；委任有律師資格者，另應附具律師資
格證書及釋明委任人與受任人有民事訴訟法第466條之1第1項但
書或第2項（詳附註）所定關係之釋明文書影本。如委任律師提
起上訴者，應一併繳納上訴審裁判費。
中    華    民    國   100    年    12    月    2     日
                              書記官  楊妙恩
附註：
民事訴訟法第466條之1（第1項、第2項）：
對於第二審判決上訴，上訴人應委任律師為訴訟代理人。但上訴
人或其他法定代理人具有律師資格者，不在此限。
上訴人之配偶、三親等內之血親、二親等內之姻親，或上訴人為
法人、中央或地方機關時，其所屬專任人員具有律師資格並經法
院認為適當者，亦得為第三審訴訟代理人。
附表
┌───┬───┬────┬─────┬─────┬───┐
│發票人│受款人│金    額│支票號碼  │付款人    │發票日│
├───┼───┼────┼─────┼─────┼───┤
│曾坤銘│李炳榮│新台幣  │FA0000000 │八里鄉農會│未載  │
│      │      │218萬元 │          │龍形分部  │      │
└───┴───┴────┴─────┴─────┴───┘